臺灣高等法院刑事判決
109年度上訴字第84號
上  訴  人  
即  被  告  陳俊傑



選任辯護人  王紹安律師(法扶律師)
上列上訴人因毒品危害防制條例案件，不服臺灣桃園地方法院10
8年度訴字第606號，中華民國108年10月21日第一審判決（起訴
案號：臺灣桃園地方檢察署107年度偵字第28488號），提起上訴
，本院判決如下：
    主  文
上訴駁回。
    犯罪事實
一、陳俊傑可預見其所欲販賣之咖啡包含有第三級毒品成分，仍
    意圖營利，基於縱販賣第三級毒品亦不違背其本意之不確定
    故意，於民國107年10月17日下午2時許，以門號0000000000
    號行動電話連結網際網路，在通訊軟體微信對話群組內，以
    獎杯圖案為暱稱，發送如附表一所示兜售毒品咖啡包之訊息
    。適新北市政府警察局新莊分局（下稱新莊分局）警員執行
    網路巡邏勤務而查悉上開訊息，即佯裝為毒品買家，透過該
    通訊軟體與陳俊傑談妥以新臺幣（下同）5,000元購買如附
    表二編號一所示之毒品咖啡包10包，雙方並約定於桃園市○
    鎮區○○路0號225號前進行交易。
二、嗣於107年10月17日晚間8時55許，陳俊傑與不知情之友人張
    洧嘉（經檢察官另為不起訴處分）一同前往上址欲進行交易
    時，為喬裝毒品買家之警員當場查獲，其販賣行為止於未遂
    ，並扣得如附表二、三所示之物。
三、案經新莊分局報告臺灣桃園地方檢察署檢察官偵查起訴。 
    理  由
一、證據能力：
    按被告以外之人於審判外之言詞或書面陳述，除法律有規定
    者外，不得作為證據。又被告以外之人於審判外之陳述，雖
    不符合同法第159條之1至第159條之4之規定，但經當事人於
    審判程序同意作為證據，法院審酌該言詞陳述或書面陳述作
    成時之情況，認為適當者，亦得為證據；當事人、代理人或
    辯護人於法院調查證據時，知有第159條第1項不得為證據之
    情形，而未於言詞辯論終結前聲明異議者，視為有前項之同
    意，刑事訴訟法第159條第1項、第159條之5分別定有明文。
    本判決以下引用被告以外之人於審判外之陳述，雖屬傳聞證
    據，然公訴人、被告陳俊傑及辯護人於本院審理時均未爭執
    其證據能力（見本院卷第57頁），本院審酌該等證據作成時
    之情況，並無違法不當及證明力明顯過低之瑕疵，以之作為
    證據應屬適當，依刑事訴訟法第159條之5第2項之規定，認
    前揭證據資料均有證據能力。
二、認定犯罪事實所憑之證據及理由：
  ㈠上開犯罪事實，業據上訴人即被告陳俊傑於警詢、偵查、原
    審及本院審理時坦承不諱（見107年度偵字第28488號卷〔下
    稱偵卷〕第7反面至10、63、78頁，原審卷第44、64頁，本院
    卷第56、61頁），並有證人張洧嘉於警詢、偵查中證述明確
    （見偵卷第13頁反面至15、67、78頁反面、79頁），復有新
    莊分局107年10月17日職務報告、新莊分局搜索扣押筆錄、
    扣押物品目錄表、扣押物品收據、新莊分局查獲涉嫌毒品危
    害防制條例毒品初步檢驗報告書、查獲毒品案重量鑑定證明
    書、新莊分局偵查隊網路巡查、微信廣告訊息、現場照片、
    對話內容、犯嫌帳號資訊在卷可稽（見偵卷第17、18至23、
    28至36頁）。而扣案如附表二編號一所示之毒品咖啡包共10
    包（驗前毛重共計88.9782公克）及附表二編號二所示之黑
    色小惡魔DIABLO字樣之放射狀彩虹包裝袋共10個（下稱DIAB
    LO包裝袋），經送請臺北榮民總醫院以氣相層析質譜儀法，
    就毒品咖啡包部分檢出含有第三級毒品硝甲西泮、4-甲基甲
    基卡西酮等成分乙節，有臺北榮民總醫院107年12月14日北
    榮毒鑑字第C0000000、C0000000-Q號毒品成分鑑定書、毒品
    純度鑑定書（見偵卷第70至71頁）在卷可參，且有前開毒品
    咖啡包10包及DIABLO包裝袋10個扣案足佐，堪認被告前開自
    白與事實相符，堪予採信。
  ㈡又買賣第三級毒品係我國所禁止之犯罪行為，此為國人所知
    悉，而按我國查緝販賣第三級毒品執法甚嚴，對於販賣毒品
    者尤科以重度刑責，販賣毒品既係違法行為，當非可公然為
    之，亦無公定價格，且容易分裝並增減份量，而每次買賣之
    價量，可能隨時依雙方關係深淺、資力、需求量及對行情之
    認知、來源是否充裕、查緝是否嚴謹、購買者被查獲時供述
    購買對象之可能風險之評估等情形，而異其標準，非可一概
    而論，然販賣之人從價差或量差中牟利之方式雖異，其意圖
    營利之販賣行為則同一。經查，本件扣案之毒品咖啡包，被
    告自承以每包200元，10包2,000元之價格，向通訊軟體微信
    暱稱「丑」之人販入（見偵卷第10頁），而被告與喬裝毒品
    買家之警員約定以高於成本價之5,000元價格出售該等毒品
    咖啡包，足見被告確有販售以賺取差價獲利之犯意，則被告
    主觀上具有營利意圖，至為灼然。
　㈢公訴意旨雖認被告明知硝甲西泮、4-甲基甲基卡西酮均為第
    三級毒品，且係基於販賣該等第三級毒品以營利之犯意為本
    案犯行。然被告於警詢及偵訊中，皆未表示明確知悉其所販
    售之咖啡包成分，經原審審理訊問被告其所販賣之毒品種類
    為何，被告亦僅答稱為咖啡包（見原審卷第64頁）。考量該
    等咖啡包內所驗得之毒品成分，並非如愷他命等一般人較常
    聽聞之第三級毒品，尚難認被告確明知本案毒品咖啡包之成
    分為何，惟仍可認其就該等咖啡包內含有第三級毒品成分一
    情有所預見。是認被告係意圖營利，基於縱販賣第三級毒品
    亦不違背其本意之不確定故意而為本案犯行，此部分公訴意
    旨容有誤會，應予更正，併此指明。 
　㈣綜上所述，本件事證已臻明確，被告販賣第三級毒品未遂之
    犯行，洵堪認定，應依法論科。
三、論罪：
  ㈠硝甲西泮、4-甲基甲基卡西酮均為毒品危害防制條例第2條第
    2項第3款所規定之第三級毒品，是核被告所為，係犯毒品危
    害防制條例第4條第6項、第3項之販賣第三級毒品未遂罪。
    被告所販賣之咖啡包雖檢出上述不同之毒品成分，惟均係第
    三級毒品，法律評價仍屬同一，僅構成單純一罪。 
　㈡按刑事偵查技術上所謂之「釣魚偵查」，係指對於原已犯罪
    或具有犯罪故意之人，以設計引誘之方式，使其暴露犯罪事
    證，而加以逮捕或偵辦而言，此乃純屬偵查犯罪技巧之範疇
    ，並未違反憲法對於基本人權之保障，且於公共利益之維護
    有其必要性。警方為求破案，授意執勤員警佯裝購毒而與毒
    販聯繫，經毒販允諾，依約攜帶毒品交付予佯裝購毒之人，
    旋為埋伏員警當場查獲者，於此誘捕偵查案件，販毒者雖有
    販毒之故意，且依約攜帶毒品前往交付，並已著手實施販毒
    之行為，然因係受警員引誘偽稱欲購買毒品，警員原無買受
    毒品之意思，其虛與買賣毒品，意在辦案，以求人贓俱獲，
    伺機逮捕，實際上不能真正完成買賣毒品之行為，而應僅論
    以販賣毒品未遂罪（最高法院93年度台上字第1159號判決、
    100年度台上字第4498號判決、85年度第4次刑庭會議決議意
    旨參照）。
  ㈢本件被告以手機之通訊軟體微信與偽為買家之警員談妥交易
    內容後，攜帶扣案之毒品至約定地點，欲販予佯裝購毒之警
    員，被告既已著手實施販賣毒品行為，因員警欠缺購買真意
    而不遂，應屬未遂犯，是核被告所為，係犯毒品危害防制條
    例第4條第6項、第3項之販賣第三級毒品未遂罪。
  ㈣按毒品危害防制條例第17條第2項規定：「犯第4條至第8條之
    罪於偵查及審判中均自白者，減輕其刑。」查被告於偵訊及
    歷審均自白上開販賣第三級毒品未遂犯行，應依上開規定減
    輕其刑，並依刑法第70條規定遞減之。
四、駁回上訴之理由：
　　原審以被告犯行事證明確，審酌被告可預見其所販售之咖啡
    包含有第三級毒品之成分，仍為貪圖不法利益，著手實施販
    賣毒品行為，若所為既遂，將危害社會治安及國民健康，助
    長國內施用毒品歪風，又因施用毒品而散盡家財、連累家人
    ，或為購買毒品鋌而走險者，更不可勝計，嚴重侵害社會秩
    序，應予非難，並考量被告犯後對其犯行坦承不諱之犯後態
    度，兼衡被告高職肄業之教育程度、自陳家庭經濟狀況勉持
    及其為本案犯行之動機、目的、手段、所生危害、販賣毒品
    之數量等一切情狀，量處有期徒刑2年2月。並說明扣案如附
    表二所示之毒品咖啡包、包裝袋及行動電話，應依刑法第38
    條第1項及毒品危害防制條例第19條第1項規定宣告沒收；附
    表三所示之行動電話則係自證人張洧嘉處扣得，且無證據顯
    示與本案有關，自無從諭知沒收。經核尚無不合，量刑及沒
    收之宣告亦稱妥適。被告上訴意旨略以：被告與其妻育有一
    子，因被告打零工為生，工作不穩定，家庭經濟主要靠其妻
    在蔬果店當收銀員之收入支撐。然於107年9、10月間，其子
    年僅1歲時，被告之妻因腰部受傷僅能在家休養，致被告家
    庭全無收入，被告眼看家中即將斷炊，更不忍稚子挨餓，在
    生活窘迫情況下，才會向微信暱稱「丑」之人購買系爭10包
    毒品咖啡包，想藉此轉售他人以獲取價差利潤。惟被告第一
    次發布販售毒品訊息時，即被警方以釣魚方式逮捕。被告顯
    非大盤毒梟，抑或毒品中、小盤商，所欲販賣毒品數量甚微
    ，縱使成功販賣對社會所生危害非鉅；又被告係為扶養幼子
    方為本件犯行，實有情堪憫恕值得同情之處。故請再依刑法
    第59條予以減輕云云。惟查：
　㈠按刑法第59條規定之酌量減輕其刑，必須犯罪另有特殊之原
    因與環境，在客觀上足以引起一般同情，認為即使予以宣告
    法定最低度刑，猶嫌過重者，始有其適用。此所謂法定最低
    度刑，固包括法定最低本刑；惟遇有其他法定減輕之事由時
    ，則應係指適用其他法定減輕事由減輕其刑後之最低度刑而
    言（最高法院100年度台上字第1553號判決意旨參照）。而
    本件依刑法第25條第2項、毒品危害防制條例第17條第2項規
    定遞減輕被告之刑後，其最輕法定本刑為有期徒刑壹年玖月
    以上，認無情輕法重之憾，蓋被告販賣第三級毒品欲藉以牟
    利，助長施用毒品之行為，致使施用毒品者沈迷於毒癮而無
    法自拔，戕害國民身心健康非輕，間接危害社會、國家，在
    客觀上應無足以引起一般同情之特別情形，難認有何情堪憫
    恕之情事，自無依刑法第59條酌減其刑之餘地。
  ㈡次按量刑係法院就繫屬個案犯罪之整體評價，為事實審法院
    得依職權自由裁量之事項。量刑判斷當否之準據，應就判決
    之整體觀察為綜合考量，苟已斟酌刑法第57條各款所列情狀
    ，而未逾越法定刑度，如無偏執一端，致明顯失出失入情形
    ，上級審法院即不得單就量刑部分遽指為不當或違法。本件
    原審已斟酌刑法第57條各款所列情狀為被告量刑之基礎，並
    無偏執一端，致明顯失出失入情形，且被告經遞減其刑後之
    最輕法定本刑為有期徒刑壹年玖月，原審量處有期徒刑2年2
    月，亦無過重可言，被告執此指摘原判決不當，提起上訴，
    為無理由，應予駁回。
據上論斷，應依刑事訴訟法第368 條，判決如主文。
本案經檢察官范玟茵提起公訴，檢察官陳孟黎到庭執行職務。
中　　華　　民　　國　 109　　年　　3 　　月　　31  　日
                  刑事第十三庭  審判長法　官  王國棟
                                      法　官  呂煜仁
                                      法　官  許永煌
以上正本證明與原本無異。
如不服本判決，應於收受送達後20日內向本院提出上訴書狀，其
未敘述上訴之理由者並得於提起上訴後20日內向本院補提理由書
（均須按他造當事人之人數附繕本）「切勿逕送上級法院」。
                                      書記官  郭侑靜
中　　華　　民　　國　　109 　年　　3 　　月　　31　　日
附表一：（販售毒品訊息）
訊息內容 桃園中壢 拋售 優質千鈔百鈔 可火（圖案）可試 需要私另有 彩虹（圖案）惡魔（圖案）大小量皆可 需要ㄙ 
附表二：（陳俊傑為警扣押之物）
編號 名稱 數量 說明 一 毒品咖啡包 10包 驗前毛重共計88.9782 公克，檢出第三級毒品硝甲西泮、4-甲基甲基卡西酮等第三級毒品成分 二 包裝袋 10個 用以包裝編號一所示毒品 三 行動電話 1 支 IPHONE廠牌，含門號0000000000號SIM 卡1 枚 
附表三：（張洧嘉為警扣押之物）
編號 名稱 數量 說明 一 行動電話 1 支 IPHONE廠牌，含門號0000000000號SIM 卡1 枚 
附錄：本案論罪科刑法條全文
毒品危害防制條例第4條
製造、運輸、販賣第一級毒品者，處死刑或無期徒刑；處無期徒
刑者，得併科新臺幣二千萬元以下罰金。
製造、運輸、販賣第二級毒品者，處無期徒刑或七年以上有期徒
刑，得併科新臺幣一千萬元以下罰金。
製造、運輸、販賣第三級毒品者，處七年以上有期徒刑，得併科
新臺幣七百萬元以下罰金。
製造、運輸、販賣第四級毒品者，處五年以上十二年以下有期徒
刑，得併科新臺幣三百萬元以下罰金。
製造、運輸、販賣專供製造或施用毒品之器具者，處一年以上七
年以下有期徒刑，得併科新臺幣一百萬元以下罰金。
前五項之未遂犯罰之。